臺灣臺中地方法院刑事判決
111年度原侵訴字第1號
公  訴  人  臺灣臺中地方檢察署檢察官
被      告  松恩祖



選任辯護人  陳宏毅律師
            董書岳律師
上列被告因妨害性自主罪案件，經檢察官提起公訴（109年度偵
字第26612號），本院判決如下：
    主    文
丙○○對於十四歲以上未滿十六歲之女子為性交，累犯，處有期徒
刑肆月。
    犯罪事實
一、丙○○於民國109年4月間經由胞弟松○祖（95年12月生，真實
    姓名年籍詳卷）及松○祖當時之女友林○安（94年11月生，真
    實姓名年籍詳卷）結識教會友人乙○（卷內代號AB000-A1093
    26號，96年6月生，真實姓名年籍詳卷，下稱乙○），依其認
    知乙○為14歲以上未滿16歲之女子。嗣於109年5月9日下午5
    時許，丙○○與乙○、松○祖等人一同烤肉，又於同日晚間11時
    至12時許，與甲○○、許讚華等友人前往位在臺中市○○區○○路
    0段000巷00號新庄新和宮後方觀景臺飲酒後，松○祖於109年
    5月10日凌晨3時許，騎乘機車搭載丙○○及乙○，返回丙○○位
    於臺中市○○區○○路00號之住處休息。丙○○與乙○在自己房間
    共處時，禁不住乙○不斷示愛、挑逗，竟基於對14歲以上未
    滿16歲女子為性交之犯意，於109年5月10日凌晨4時許，在
    上址住處房間內，於未違反乙○之意願下，以將陰莖插入乙○
    陰道內抽動之方式，與乙○為合意性交行為1次。嗣丙○○於同
    日上午9時許，騎機車將乙○載往林○安住處。乙○之母乙女（
    卷內代號AB000-A109326A號，真實姓名年籍詳卷，下稱乙女
    ）於109年5月29日，查看乙○行動電話之臉書社群網站Messe
    nger通訊軟體對話紀錄，發覺乙○與丙○○談論性行為之內容
    ，並報警處理，始悉上情。
二、案經臺中市政府警察局豐原分局報告臺灣臺中地方檢察署檢
    察官偵查起訴。
    理    由
一、程序部分：
  ㈠按性侵害犯罪防治法所稱性侵害犯罪，係指觸犯刑法第221條
    至第227條、第228條、第229條、第332條第2項第2款、第33
    4條第2款、第348條第2項第1 款及其特別法之罪；又因職務
    或業務知悉或持有性侵害被害人姓名、出生年月日、住居所
    及其他足資識別其身分之資料者，除法律另有規定外，應予
    保密。警察人員必要時應採取保護被害人之安全措施。行政
    機關、司法機關及軍法機關所製作必須公示之文書，不得揭
    露被害人之姓名、出生年月日、住居所及其他足資識別被害
    人身分之資訊，性侵害犯罪防治法第2條第1項、第12條分別
    定有明文。又行政機關及司法機關所製作必須公開之文書，
    除有其他法律特別規定之情形外，不得揭露足以識別刑事案
    件、少年保護事件之當事人或被害人之兒童及少年身分之資
    訊，兒童及少年福利與權益保障法第69條第1項第4款、第2
    項亦有明定。查，被告丙○○所犯係屬性侵害犯罪防治法所稱
    之性侵害犯罪，而被害人乙○（卷內代號AB000-A109326號，
    真實姓名年籍詳卷）為未滿18歲之人，依上開規定，乙○之
    姓名、出生年月日、住居所，於判決書內不得揭露，又乙○
    之母乙女（卷內代號：AB000-A109326A，真實姓名年籍詳卷
    ）、松○祖及林○安之姓名、出生年月日、住居所，均屬足以
    識別得知被害人A女之身分資訊，故於判決書內亦不得揭露
    。是本案判決書關於被害人乙○、乙女、松○祖及林○安均僅
    以上開代號為記載，而關於其等之身分資訊，均予以隱匿，
    合先敘明。
  ㈡證據能力：
  ⒈按被告以外之人於審判外之言詞或書面陳述，除法律有規定
    者外，不得作為證據，為刑事訴訟法第159條第1項所明定。
　　查：證人乙女於警詢中之陳述，屬被告以外之人於審判外所
    為之言詞陳述，被告之辯護人於本院審理時爭執證人乙女警
    詢中陳述之證據能力（見本院卷第227頁），上開證據經核
    無同法第159條之2、第159條之3之情事，依前揭規定，自不
    得作為本案犯罪事實認定之證據。
  ⒉次按被告以外之人於審判外之陳述，雖不符同法第159條之1
    至第159條之4之規定，而經當事人於審判程序同意作為證據
    ，法院審酌該言詞陳述或書面陳述作成時之情況，認為適當
    者，亦得為證據。刑事訴訟法第159條之5第1項亦有明定。
    除上開部分外，檢察官、被告及辯護人就本判決以下所引用
    被告以外之人於審判外之陳述，均同意作為證據（見本院卷
    第226至227頁），本院審酌各該證據作成時之情形，並無違
    法或不當取證之瑕疵，且均與本案之待證事實有關，認以之
    作為證據應屬適當，是依刑事訴訟法第159條之5規定，應認
    均有證據能力。
  ⒊本件非供述證據部分，與本案均有關連性，亦無證據證明係
    實施刑事訴訟程序之公務員以不法方式所取得，依刑事訴訟
    法第158條之4反面解釋，當有證據能力；本院亦已於審理時
    依法踐行調查證據程序，自得為本院判斷之依據。
二、認定犯罪事實所憑證據及理由：
  ㈠上開犯罪事實，業據被告於本院審理程序坦承不諱（見本院
    卷第229至230頁），核與證人乙○、乙女及林○安之證述相符
    （見偵卷第27至34頁、第37至39頁、第77至79頁、第89至91
    頁、第165至168頁、第177至179頁、本院卷第81至106頁、
    第116至127頁），並有乙○指認犯罪嫌疑人紀錄表、乙○手繪
    現場圖、乙○提供被告臉書2020年5月9日貼文截圖（以上見
    偵卷第41至45頁、第49頁、第171頁）、臺中市性侵害案件
    減少被害人重複陳述作業訊前訪視紀錄表、性侵害犯罪事件
    通報表、性侵害案件驗證同意書、佛教慈濟醫療財團台中慈
    濟醫院受理疑似性侵害事件驗傷診斷書、車輛詳細資料報表
    等資料（以上見不公開卷第11至14頁、第15至18頁、第19至
    21頁、第23至27頁、第35至37頁）在卷可稽，足認被告任意
    性之自白，與事實相符，應堪採信。
  ㈡按犯罪須主觀上對於犯罪事實有所認識，而仍實行客觀事實
    ，主觀意思與客觀事實一致，始足構成。如行為人對於實行
    犯罪事實之主觀意思，與客觀事實不相一致，而有所犯重於
    所知情形者，須依「所犯重於所知，從其所知」之法理，適
    用行為人主觀上所認識之該罪論處。而刑法第227條第1 項
    之對於未滿14歲之人性交罪，以被害人年齡未滿14歲為要件
    ，雖不以行為人明知被害人未滿14歲為必要，但仍須證明行
    為人有對未滿14歲者為性交行為之不確定故意，亦即行為人
    須預見被害人係未滿14歲者，且對於與未滿14歲者為性交並
    不違背其本意，始足當之。至行為人在客觀上雖有與未滿14
    歲之人為性交之行為，然而其主觀上所認識之被害人年齡為
    14歲以上時，亦即其對於被害人實際為未滿14歲之人並無認
    識或預見，而欠缺對於與未滿14歲之男女為性交行為之犯罪
    故意（包括直接故意及間接故意）時，本諸上開法理，自不
    能以刑法第227條第1項之罪相繩，而應適用行為人主觀上所
    認識之輕罪論處。經查，乙○係96年6月生，有性侵害案件代
    號與真實姓名對照表及個人戶籍資料在卷可稽（見不公開卷
    第3頁、第7頁），其於上開時間與被告為性交行為時，客觀
    上係未滿14歲之人，固堪認定。惟被告供稱：伊不清楚乙○
    的實際年齡，但知道是和弟弟松○祖不同學校，差不多年級
    的，乙○是松○祖教會的朋友；伊沒有確實問過乙○幾歲，應
    該是國中生，但看不出來幾歲等語（見偵卷第22至23頁、本
    院卷第43頁），而證人乙○迭於警詢、偵查及審理中證稱：
    被告當時拒絕其，說其才國中；其是透過林○安認識被告，
    被告知道其還未成年，林○安的男友是被告的親弟弟，林○安
    約15、16歲，是其學姐；被告知道其未成年，但不知道生日
    ，也知道比林○安小等語（見偵卷第30頁、第91頁、本院卷
    第101頁）；另證人松○祖於本院審理時證稱：被告不知道乙
    ○的年紀，也沒有問過等語（見本院卷第107頁），證人林○
    安亦證稱：伊比松○祖大1歲，乙○比伊小，但伊不知道乙○幾
    歲，被告也不知道伊幾歲；伊向被告說過乙○年紀，是指乙○
    和松○祖同屆等語（見本院卷第117頁、第127頁），依證人
    乙○、松○祖及林○安上開證述可知，被告與乙○為合意性交前
    ，並無人曾向被告明白告以乙○年齡未滿14歲，甚且松○祖、
    林○安亦不知乙○之實際年齡，則被告供稱不知乙○實際年齡
    乙節，即非毫無可信。另參以社會工作師於臺中市性侵害案
    件減少被害人重複陳述作業前訪視紀錄表之案情摘要記載「
    案主體型適中，外觀無傷勢，穿著T恤、破洞牛仔褲、拖鞋
    ，擦黑色指甲油，外表比實際年齡成熟。」等語（見不公開
    卷第13頁），及證人乙○自陳之案發經過：其翻身趴在被告
    身上，被告把其推回去後，其又再趴一次，被告又把其推回
    去原位，其就把身體壓在被告身上，被告也有反抗，其先把
    被告的衣服脫掉，被告也把其推開、拒絕，但其還是跟被告
    發生關係等語（見偵卷第30頁），依上開社會工作師記載之
    乙○外表比實際年齡成熟及乙○主動向被告示愛、挑逗終而性
    交之過程等情觀之，亦難徒憑乙○外貌及行為舉止，推知或
    判斷乙○確實年齡；此外，卷內亦未見其餘足供辨識被害人
    乙○確實年齡之客觀跡證，是縱被告透過胞弟松○祖、林○安
    認識乙○而得知乙○國中在學，惟就讀國中年齡大多數介於13
    歲至15歲間，依上述被告與乙○認識經過、共同親友相處言
    語互動、乙○外貌或舉止，並無從認定被告明知或可得而知
    乙○實際未滿14歲，自無從僅以乙○實際年齡未滿14歲此一客
    觀偶然因素，反向推認被告對與未滿14歲女子性交一事有直
    接或間接故意。既刑法第227條以被害人年齡做為客觀構成
    要件要素，則在被告僅能確知乙○未滿16歲之情況下，即難
    逕將被告與14歲以上未滿16歲女子性交此一主觀認知棄而不
    論，逕認被告主觀上對與未滿14歲女子性交亦有所推估認知
    ，而以重罪相繩。
　㈢至檢察官以被告明知乙○為其胞弟松○祖同學，為未成年人，
    且證人林○安當時只有15歲，以我國義務教育學制，應可知
    悉乙○為未滿14歲之人等語。惟以我國國民教育制度，就讀
    國中一年級之學生，多為13至14歲，縱被告知悉乙○為松○祖
    同學、比林○安年紀小，亦僅能得知乙○為國中在學學生，而
    國中在學學生之年齡究否已滿14歲，依乙○之外觀、談吐以
    及舉止，實屬難以辨別，業如前述，當無從僅以乙○為胞弟
    松○祖同學、比林○安年紀小等情，即遽認被告有何可得知悉
    乙○實際年齡之情事。
　㈣綜上，本案事證已臻明確，被告犯行堪以認定，應依法論科
    。
三、論罪科刑：
  ㈠核被告所為，係犯刑法第227條第3項之對於14歲以上未滿16
    歲之女子為性交罪。起訴意旨認被告係犯刑法第227條第1項
    之對於未滿14歲之女子性交罪，容有誤會，業如前述，惟起
    訴基本社會事實相同，且經本院於審理時當庭諭知被告及辯
    護人可能變更之罪名及法條（見本院卷第230頁），俾進行
    攻擊、防禦，已保障被告訴訟上之防禦權，爰依法變更起訴
    法條。又被告所犯刑法第227條第3項之對於14歲以上未滿16
    歲之人為性交罪，已以被害人之年齡14歲以上未滿16歲為處
    罰條件，應認係就被害人為少年所定之特別處罰規定，自無
    再適用兒童及少年福利與權益保障法規定加重其刑之餘地，
    併此敘明。
  ㈡被告於104年間，因妨害性自主案件，經本院以104年度侵訴
    字第237號判決判處有期徒刑3年2月，上訴後臺灣高等法院
    臺中分院以105年度原侵上訴字第4號駁回上訴確定，嗣於10
    8年3月28日縮短刑期假釋出監，同年7月12日假釋期滿未經
    撤銷視為執行完畢等情，有臺灣高等法院被告前案紀錄表附
    卷可查。被告於受徒刑執行完畢，5年以內故意再犯本件有
    期徒刑以上之罪，為累犯。本院審酌被告於前案執行完畢後
    ，未生警惕，故意再為本案犯行，且前案與本案均為相同罪
    質，足見前罪之徒刑執行成效不彰，其對刑罰之反應力顯然
    薄弱，衡量被告於本案之犯罪情節及所侵害之法益，並無應
    量處最低法定刑，否則有違罪刑相當原則，暨有因無法適用
    刑法第59條酌量減輕其刑之規定，致其人身自由遭受過苛侵
    害之情形，自無司法院大法官會議釋字第775號解釋之適用
    ，爰依刑法第47條第1項規定加重其刑。
  ㈢爰以行為人之責任為基礎，審酌被告明知乙○未滿16歲，身體
    及心智尚仍在發育階段，對於性關係之認知未臻成熟，而有
    加以保護之必要，然被告卻未能克制自身之情慾而與之性交
    ，對被害人乙○之身心健康與人格發展均有不良影響，亦可
    能損及乙○日後對兩性關係之認知，足見被告思慮顯有不週
    ，法治觀念薄弱；惟考量被告年輕氣盛，且並非主動挑逗乙
    ○引發本案犯行、亦未以強制之手段為之，參以被告犯罪後
    終能坦認犯行，足見尚有悔意，並斟酌被告之犯罪動機、手
    段、所生危害，暨其於本院自陳之教育智識程度及家庭經濟
    狀況等一切情狀（見本院卷第230頁），量處如主文所示之
    刑。
據上論斷，應依刑事訴訟法第299條第1項前段、第300條，刑法
第227條第3項、第47條第1項，判決如主文。
本案經檢察官屠元駿提起公訴，檢察官丁○○到庭執行職務。
中　　華　　民　　國　　111 　年　　10　　月　  20  　日
                  刑事第二十庭  審判長法  官  江宗祐
                                      法  官  林德鑫
                    　　　　　　　　　法  官  江文玉
以上正本證明與原本無異。
如不服本判決應於收受判決後20日內向本院提出上訴書狀，並應
敘述具體理由；其未敘述上訴理由者，應於上訴期間屆滿後20日
內向本院補提理由書（均須按他造當事人之人數附繕本）「切勿
逕送上級法院」。
告訴人或被害人如不服判決，應備理由具狀向檢察官請求上訴，
上訴期間之計算，以檢察官收受判決正本之日起算。
                                      書記官  黃珮華
中　　華　　民　　國　　111 　年　　10　　月　　20　　日
附錄論罪科刑法條
中華民國刑法第227條
對於未滿十四歲之男女為性交者，處3年以上10年以下有期徒刑
。
對於未滿十四歲之男女為猥褻之行為者，處6月以上5年以下有期
徒刑。
對於十四歲以上未滿十六歲之男女為性交者，處7年以下有期徒
刑。
對於十四歲以上未滿十六歲之男女為猥褻之行為者，處3年以下
有期徒刑。
第1項、第3項之未遂犯罰之。